【裁判字號】    96,訴,1407
【裁判日期】    970430
【裁判案由】    確認文書真偽
【裁判全文】
臺灣板橋地方法院民事判決              96年度訴字第1407號
原      告  丙○○
訴訟代理人  薛進坤律師
複代理人    丁○○
被      告  乙○○
被      告  甲○○
前列二人共同
訴訟代理人  洪三財律師
上列當事人間請求確認文書真偽事件，經本院於民國97年4月8日
言詞辯論終結，判決如下：
    主  文
原告之訴駁回。
訴訟費用由原告負擔。
    事實及理由
一、原告主張：
(一)、原告原任職於訴外人三商美邦人壽保險公司（下稱三商公司
    ）擔任保險業務員一職。被告於86年9 月間透過原告之服務
    向三商公司投保數項人壽保險，嗣後並就其中多張保險單為
    借款。詎料，被告竟於95年間向行政院金融監督管理委員會
    （下稱金管會）申訴原告涉嫌偽造文書，導致原告有受行政
    懲戒之危險，對原告名譽權及工作權影響甚大，爰請求確認
    如附表所示之證書為真正。
(二)、聲明：請求確認被告甲○○簽署如附表一所示之證書，及被
    告乙○○所簽屬如附表二所示之證書，均為真正。
二、被告則以：
(一)、原告提起本件確認之訴，欠缺確認利益。金管會係以保險商
    品違規超額承保、內稽內控違規等事由，處分三商公司，及
    裁撤該公司1333通訊處，而與系爭文書真正與否無關，是原
    告主張確認系爭文書之真正，可保障工作權云云，顯無可採
    。且原告若認三商公司將其違法解僱，則原告可提起確認僱
    傭關係存在之訴訟，以資救濟，而無須提起本件訴訟。反之
    ，不論本件訴訟之結果如何，均不能回復原告之僱傭關係，
    而無法達到救濟之目的，足見原告對系爭文書真偽無受確認
    利益。再者，原告所謂遭三商公司求償之危險，尚未發生，
    茍真有此危險，原告可以提起確認損害賠償債權不存在之訴
    訟，以資救濟，而無須提起本件訴訟。反之，不論本件訴訟
    之結果如何，均無從防止原告被起訴請求損害賠償，而無法
    達到救濟之目的，更足見原告對系爭文書真偽無受確認利益
    。
(二)、系爭文書並非被告等所簽署，其乃原告或他人私自偽簽，而
    非真正。被告亦未委託原告持系爭文書向三商人壽辦理借款
    ，迄今亦未收到任何借款等語置辯。
(三)、聲明：原告之訴駁回，訴訟費用由原告負擔。
三、兩造不爭執之事項：
(一)、原告原任職於三商公司，自86年9 月起向被告乙○○招攬保
    險，並自91年4 月起向被告甲○○招攬保險。
(二)、被告等於95年3 月間向金管會提出申訴，主張原告涉嫌偽簽
    如起訴狀附表所示之文件等多項不法行為，並經金管會發函
    通知原告到會陳述意見。
四、本件兩造首應審究之爭執點厥在於：原告有無提起本件確認
    之訴之法律上利益？茲論述如下：
(一)、按確認法律關係之訴，非原告有即受確認判決之法律上利益
    者不得提起之，確認證書真偽或為法律關係基礎事實存否之
    訴亦同，前項確認法律關係基礎事實存否之訴，以原告不能
    提起他訴訟者為限，民事訴訟法第247 條第1 項、第2 項定
    有明文。又按確認之訴非原告有即受確認判決之法律上利益
    者不得提起，其所謂即受確認判決之法律上利益，係指法律
    關係之存否不明確，原告主觀上認其在法律上之地位有不安
    之狀態存在，且此種不安之狀態，能以確認判決將之除去者
    而言，若縱經法院判決確認，亦不能除去其不安之狀態者，
    即難認有受確認判決之法律上利益，亦據最高法院著有52
    年臺上字第1240號判例意旨足參。
(二)、原告主張其提起本件訴訟之目的，其自承意在避免遭金管會
    行政懲戒，並維護其在三商公司之工作權，並避免遭三商公
    司求償等語。然原告提起本件訴訟，係對被告訴請確認系爭
    文書為真正，則揆之最高法院27年上字第316號判例、90年
    度臺上字第961 號判決意旨，縱原告獲勝訴判決確定，因確
    認判決僅具相對效力，其效力亦不及於訴外人金管會、三商
    公司，原告所主張法律上地位不安狀態，仍非得以對於被告
    之確認判決除去，而難認原告提起本件訴訟，有即受確認判
    決之法律上利益，故其為本件訴訟已欠缺權利保護之必要，
    不應准許。
五、綜上所述，本件原告提起確認系爭文書為真正之訴，與民事
    訴訟法第247 條請求確認證書真偽之訴所定之要件不符，不
    應准許，應予駁回。
六、結論：原告之訴為無理由，依民事訴訟法第78條之規定，判
    決如主文。
中    華    民    國    97    年    4     月    30    日
                  民事第三庭    法  官  邱育佩
以上正本係照原本作成
如對本判決上訴，須於判決送達後20日內向本院提出上訴狀
中    華    民    國    97    年    4     月    30    日
                                書記官  林兆嘉


司法院資訊處製作；財團法人民間司法改革基金會備份。
